【裁判字號】    98,訴,151
【裁判日期】    981216
【裁判案由】    重傷害
【裁判全文】
臺灣臺東地方法院刑事判決               98年度訴字第151號
公  訴  人  臺灣臺東地方法院檢察署檢察官
被      告  丁○○
指定辯護人  本院公設辯護人  甲○○
上列被告因重傷害等案件，經檢察官提起公訴（98年度偵字第11
87號），本院判決如下：
    主  文
丁○○傷害人之身體，處有期徒刑伍月；又使人受重傷，處有期
徒刑捌年。應執行有期徒刑捌年肆月，並應於刑之執行完畢或赦
免後，令入相當處所，施以監護陸月。
    犯罪事實
一、丁○○與黃燕貞原係夫妻，兩人於民國95年12月14日離婚，
    丁○○仍希望與黃燕貞復和，認為黃燕貞現任男友乙○○破
    壞其家庭，竟分別為以下犯行：
（一）於98年4月24日凌晨1時許，丁○○前往黃燕貞位於臺東縣
      臺東市○○路68號之住處前，並打電話告訴黃燕貞其在上
      址住處外面，要求黃燕貞開門，適逢乙○○亦在上址屋內
      ，乙○○因不願與丁○○見面，欲從該住處之窗戶爬窗離
      去，旋為丁○○發現，竟基於傷害他人身體之犯意，拾起
      地上之漂流木毆打乙○○之頭部，致乙○○受有頭部撕裂
      傷之傷害。
（二）又於98年6月21日晚上10時30分許，丁○○在臺東海濱公
      園七里坡餐廳前之停車場見到乙○○正騎乘機車欲搭載黃
      燕貞離去，遂一路騎機車尾隨其等至上開公園附近之寶桑
      亭，見到乙○○與黃燕貞坐在寶桑亭最下層階梯上聊天，
      一時氣憤，預見以金屬製物品猛力攻擊人體背部，將傷及
      人體脆弱部位之胸腔臟器或脊椎，而使他人受有毀敗或嚴
      重減損下肢機能，或於身體或健康有重大不治或難治之重
      傷害，竟基於縱使人重傷亦不違反其本意之間接故意，自
      其所騎乘機車之置物箱內取出金屬製部分長約16公分之十
      字螺絲起子1把（握柄部分長約9公分），悄悄繞至黃燕貞
      及乙○○左背後之上層階梯，趁乙○○與黃燕貞不注意之
      時，右手將螺絲起子舉高（金屬製部分朝下），由上往下
      藉著階梯高度落差及己身站立之高度，順勢猛力往乙○○
      之背部刺去，刺中乙○○第六胸椎，乙○○因而受有背部
      0. 4公分之穿刺傷及第六胸椎開放性骨折併脊髓損傷，並
      導致兩下肢癱瘓而機能毀敗之重傷害；嗣經警循線查獲丁
      ○○而扣得上開螺絲起子1支。
二、案經乙○○訴由臺東縣警察局移送臺灣臺東地方法院檢察署
    檢察官偵查起訴。
    理  由
壹、證據能力
一、按被告以外之人於審判外之言詞或書面陳述，除法律有規定
    者外，不得作為證據，刑事訴訟法第159條第1項固定有明文
    。經查：
（一）按刑事訴訟法第159條之1第2項規定：「被告以外之人於
      偵查中向檢察官所為之陳述，除顯有不可信之情況者外，
      得為證據。」所稱「得為證據」，依其文義解釋及立法理
      由之說明，並無限縮於檢察官在偵查中訊問被告以外之人
      即證人之程序，已給被告或其辯護人對該被告以外之人行
      使反對詰問權者，始有證據能力。第以刑事被告之詰問權
      ，係指訴訟上被告有在審判庭盤詰證人之權利；偵查中檢
      察官訊問證人，旨在蒐集被告犯罪證據，以確認被告嫌疑
      之有無及內容，與審判中透過當事人之攻防，經由詰問程
      序調查證人以認定事實之性質及目的有別。偵查中辯護人
      僅有在場權及陳述意見權，此觀諸刑事訴訟法第245條第2
      項前段之規定甚明，檢察官訊問證人並無必須傳喚被告使
      其得以在場之規定，同法第248條第1項前段雖規定「如被
      告在場者，被告得親自詰問」，亦僅賦予該在場被告有行
      詰問證人之機會而已，被告如不在場，殊難期有詰問之可
      能。此項未經被告詰問之被告以外之人於偵查中向檢察官
      所為之陳述，原則上為法律規定有證據能力之傳聞證據，
      基於當事人進行主義之處分主義，被告於審判中仍非不得
      請求詰問，使該偵查中之陳述成為完足調查之證據，亦得
      放棄對原供述人之反對詰問權或不爭執其陳述，由審判長
      依刑事訴訟法第288條第2項前段、第165條第1項之規定，
      得僅以宣讀該被告以外之人之陳述或告以要旨之方式，踐
      行其證據調查程序（最高法院96臺上字第6682號判決足資
      參照）。查證人即告訴人乙○○、證人黃燕貞、陳振銘於
      偵查中向檢察官所為之陳述，固屬被告丁○○以外之人於
      審判外所為之言詞陳述，惟渠等於偵查中，既先後經檢察
      官諭知證人有具結義務及偽證處罰，並命渠等立於證人地
      位朗讀結文，具結擔保證言之真實性後，各於檢察官面前
      出於自由意識而完整、連續陳述各自親身經歷，被告及其
      辯護人均未爭執上開證人陳述之證據能力，亦查無其他違
      法取證之瑕疵存在，應無顯不可信之情形，是揆諸上開規
      定與說明，上揭證人於檢察官面前所為之陳述應認為俱有
      證據能力。
（二）按「除前三條之情形外，下列文書亦得為證據：除顯有不
      可信之情況外，從事業務之人於業務上或通常業務過程所
      須製作之紀錄文書、證明文書。」同法第159條之4第2款
      亦有明文。醫師執行醫療業務時，不論患者是因病尋求診
      療，或因特殊目的而就醫，醫師於診療過程中，應依醫師
      法之規定，製作病歷，此一病歷之製作，均屬醫師於醫療
      業務過程中所須製作之紀錄文書，而且每一醫療行為均屬
      可分，因其接續之看診行為而構成醫療業務行為，其中縱
      有因訴訟目的，例如被毆傷而尋求醫師之治療，對醫師而
      言，仍屬其醫療業務行為之一部分，仍應依法製作病歷，
      則該病歷仍屬業務上所製作之紀錄文書，與通常之醫療行
      為所製作之病歷無殊，自屬刑事訴訟法第159條之第2款所
      稱從事業務之人於業務上所須製作之紀錄文書，而診斷證
      明書係依病歷所轉錄之證明文書，自仍屬本條項之證明文
      書（最高法院97年度臺上字第666號判決要旨參照），是
      卷附行政院國軍退除役官兵輔導委員會臺東榮民醫院（下
      稱臺東榮民醫院）驗傷診斷書及馬偕紀念醫院臺東分院乙
      種診斷證明書應有證據能力。
（三）按被告以外之人於審判外之陳述，雖不符刑事訴訟法第
      159 條之1至之4之規定，而經當事人於審判程序同意作為
      證據，法院審酌該言詞陳述或書面陳述作成時之情況，認
      為適當者，亦得為證據；當事人、代理人或辯護人於法院
      調查證據時，知有第159條第1項不得為證據之情形，而未
      於言詞辯論終結前聲明異議者，視為有前項之同意，刑事
      訴訟法第159條之5亦有明文。查本案以下所引用之證據，
      有部分屬傳聞證據，當事人於本院審理時均表示不爭執其
      證據能力，且迄於言詞辯論終結前，亦未就本院所調查之
      證據資料主張有刑事訴訟法第159條第1項不得為證據之情
      形，本院審酌該證據作成之情況，認均無不適當情事，依
      刑事訴訟法第159條之5規定，均有證據能力，合先敘明。
二、按傳聞法則乃對於被告以外之人於審判外之言詞或書面陳述
    ，亦即針對被告以外之人於審判外以言詞或書面所為之供述
    證據而為之規範。本案現場照片2張、螺絲起子照片1張及告
    訴人傷口照片1張，其性質固有供述證據與非供述證據之爭
    論，然審酌照片係傳達照相當時現場情況，而透過照片傳達
    的情形與現場真實情形，在內容上的一致性，是透過機械的
    正確性來加以保障，換言之，照片並不存在人對現實情形的
    知覺、記憶所經常發生的表現錯誤，是認照片之性質係非供
    述證據，則無傳聞法則之適用，此外別無證據證明上開照片
    有經偽造變造之情形，是應有證據能力。
貳、實體方面
一、上揭犯罪事實（一）部分，業據被告丁○○坦承不諱，核與
    證人即告訴人乙○○於警詢時之指述，及證人黃燕貞於偵查
    中之證述情節相符，且告訴人因被告上開行為受有頭頂部3
    公分撕裂傷之傷害，亦有臺東榮民醫院驗傷診斷書1紙在卷
    可考，另有現場照片1張在卷可參，足認被告自白與事實相
    符，此部分犯行堪以認定。
二、上揭犯罪事實（二）部分，訊據被告固然坦承有於上揭時間
    、地點持螺絲起子刺入告訴人之背部等情，惟矢口否認有何
    重傷害犯行，被告及其辯護人均辯稱：被告沒有要使告訴人
    受重傷的意思，只是想教訓告訴人，如果被告有意使告訴人
    受重傷，會朝告訴人之頭部刺去，而不是往其背部刺去，故
    被告應僅有普通傷害之犯意云云。惟查：
（一）告訴人於上揭時間、地點遭被告以螺絲起子刺入背部後，
      經緊急送往馬偕紀念醫院臺東分院救治，診斷結果受有背
      部0.4公分之穿刺傷、第六胸椎開放性骨折併脊髓損傷及
      下半身癱瘓之傷害等情，業據被告於警詢、偵查中、本院
      審理時坦認明確，核與告訴人於偵查中之指訴，及證人黃
      燕貞、陳振銘於偵查中之結證情節相符，並有馬偕紀念醫
      院臺東分院乙種診斷證明書1紙（見偵查卷第17頁）、告
      訴人傷口暨現場照片各1張附卷足按，此外，復有螺絲起
      子1 支扣案可佐，足徵被告此部分之自白與事實相符，堪
      以採信，上開犯罪事實首堪認定。又告訴人所受第六胸椎
      開放性骨折併脊髓損傷係背部約0.4公分之穿刺傷口所造
      成，其目前下肢癱瘓，確係由其背部脊髓損傷所造成，其
      下肢肌肉力量為零分，已完全喪失功能，而以目前醫療科
      技復原機會極微，此有98年8月14日馬院東醫乙字第09800
      07010號函暨告訴人之急診病歷在卷可稽。足認告訴人上
      開所受傷害與被告以螺絲起子刺入告訴人背部之行為間具
      有相當因果關係。
（二）按重傷者，謂下列傷害：「四、毀敗或嚴重減損一肢以上
      之機能。」，刑法第10條第4項第4款定有明文。次按刑法
      第10條第4項第4款所稱毀敗一肢以上之機能，係指肢體因
      傷害之結果完全喪失其效用者而言（最高法院28年上字第
      1098判例意旨足資參照）。查告訴人因第六胸椎開放性骨
      折併脊髓損傷而導致兩下肢癱瘓，下肢肌肉力量為零分，
      完全喪失功能，堪認其兩下肢已完全喪失效用，核屬刑法
      第10條第1項所定之重傷害無訛，先予敘明。
（三）復查被告於偵查中供稱：「我右手拿螺絲起子，鐵製部分
      朝下，走到那個男的左後面背後，右手舉高由上往下，朝
      他背部刺下去，刺下去後，螺絲起子留在男的背上，我刺
      下去後就順勢走到他們二人面前，黃燕貞站起來用雙手推
      我，跟我拉扯，我用拳頭打她眼睛附近，我看到那男的側
      躺在地上，好像很痛苦，我就走過去，將螺絲起子拔起來
      ...」等語、「（問：你是從上面往下跳起來刺那個男的
      嗎？）不是，我是從第二階刺下來，第二階加上人的高度
      ，應該算滿高的了。」等語（見偵查卷第42頁、第43頁）
      ；告訴人於偵查中具結證述：伊與證人黃燕貞坐在寶桑亭
      最下面階梯講事情，渠等面向草皮，背對海灘，證人黃燕
      貞坐在其左邊，聊沒幾分鐘，感覺背部突然被刺了一下，
      因為衝力很大，伊身體不平衡，整個人往前傾倒等語（見
      偵查卷第60頁）；證人黃燕貞於偵查中具結證稱：告訴人
      倒地後，伊就起身用兩手抓告訴人的上臂，告訴人喊救命
      ，沒辦法動了，被告開始以拳頭毆打伊右側臉部及頭部，
      當時他手上沒有東西，把伊推倒在地上，就轉頭走向告訴
      人等語（見偵查卷第28頁）。足徵被告以螺絲起子刺入告
      訴人背部後，隨即毆打證人黃燕貞，並與之拉扯後，始轉
      身拔出告訴人身上之螺絲起子。再參諸告訴人遭被告刺傷
      後受有背部0.4公分穿刺傷，而該穿刺傷導致告訴人第六
      胸椎開放性骨折併脊髓損傷乙情；及本院於審理時當庭勘
      驗扣案之螺絲起子，勘驗結果認：「一、本件之螺絲起子
      為十字型之螺絲起子，握柄係壓克力材質，長約九公分，
      握柄之外為鐵質，長約十六公分。二、螺絲起子之十字型
      尖端略鈍，未特意磨尖。」，有勘驗筆錄在卷可稽。衡諸
      常理，一般螺絲起子本非尖銳器具，不易刺穿人體肌肉，
      更遑論使背部肌肉下之胸椎骨折，而由上開勘驗結果可知
      ，被告持以刺傷告訴人之螺絲起子仍保有原本之鈍態，並
      未特意磨尖，應屬一般螺絲起子，然被告持一般螺絲起子
      刺入告訴人背部，竟能刺入告訴人背部達0.4公分，且刺
      入體內之後，尚可附著在告訴人背部肌肉內，並未立即掉
      落，期間更歷經被告與證人黃燕貞拉扯後才轉身拔出告訴
      人體內之螺絲起子；又參以被告下手地點位於比告訴人與
      證人黃燕貞背後較高之階梯處，而被告當時為站立姿態，
      告訴人則為坐姿，被告由上往下順著高低階梯落差及雙方
      身高差距之勢，以螺絲起子刺入告訴人背部，及被告供承
      其當時心情激動，呈現「抓狂」狀態乙節（見偵查卷第41
      頁），衡酌一般人在盛怒之下所施加之力氣通常較平時為
      大；綜合上情，足認被告刺擊告訴人時所使用之力量應甚
      為猛烈，使其得僅以一般螺絲起子即可刺入告訴人背部肌
      肉而使告訴人之胸椎骨折。
（四）另觀諸卷附告訴人上開傷口之照片（見警卷第22頁），可
      知告訴人遭被告刺傷之部位為背部中間稍偏右，此處背部
      肌肉所包覆者係人體脆弱部位之脊椎（胸椎則係在胸腔後
      面，共有12塊，為脊椎之中間部分）及胸腔內之器官，通
      常智識之人均知脊椎如遭受傷害可能導致下肢癱瘓，胸腔
      內臟器如遭受傷害，可能危急生命或使他人身體或健康遭
      受重大不治或難治之傷害，故如以器物猛力刺入人體上開
      部位，可能傷及他人胸腔內之器官或脊椎，而毀敗或嚴重
      減損他人下肢之機能或造成他人身體或健康有重大不治或
      難治傷害，被告為具通常智識之成年人對此自應有所認識
      ，其於案發時不但以螺絲起子之金屬部分刺入告訴人上開
      部位，且攻擊之力道猛烈；並參酌被告於偵查中及本院準
      備程序供稱：伊想要老婆回來，有一個家，覺得告訴人破
      壞其家庭，伊就打開機車的置物箱，拿出螺絲起子朝告訴
      人的背後刺下去；證人黃燕貞本來說要給伊機會，卻看到
      她與告訴人在一起，才會拿螺絲起子刺告訴人等語（見偵
      查卷第41頁、本院卷第29頁）。可知被告亟欲與前妻即證
      人黃燕貞復和，認為告訴人妨害其與前妻復和，則其與告
      訴人間因存有仇隙而於憤怒中驟下重手，亦合乎常情；縱
      被告於偵查中供稱：伊刺完後看到告訴人的臉，才知悉告
      訴人為何人等語（見偵查卷第43頁）。然徵諸被告極力挽
      回前妻之心態，可知於案發時不論證人黃燕貞身邊是何名
      男子，被告均抱持相同心情，其行為應無異同，故堪認被
      告行為時已預見持螺絲起子猛力刺入告訴人背部上開部位
      ，將傷及告訴人之胸腔內臟器或脊椎，而有毀敗或嚴重減
      損他人下肢機能或造成他人身體或健康有重大不治或難治
      傷害之可能，卻仍不惜為之，顯然具有縱使告訴人受有重
      傷害亦不違反其本意之間接故意。
（五）被告固以前詞置辯，並於本院審理時另辯稱：伊是朝告訴
      人之背部刺去，不是故意要刺告訴人之脊椎，不知道自己
      當時的力氣有多大云云。惟按重傷害之成立，以有毀敗他
      人身體機能之故意，著手於傷害之實行而發生毀敗之結果
      為要件，是則重傷與普通傷害罪之區別，應以加害人有無
      重傷害故意為斷。至被害人受傷之部位、傷痕之多寡、輕
      重，所用之兇器、下手實施之情形，固不能為區別重傷害
      與普通傷害罪之絕對標準，但此等諸種情節及其他客觀具
      體事實，仍不失為認定有無重傷害罪之判斷資料。揆諸上
      開說明，倘被告僅係基於普通傷害犯意而為上開行為，其
      應係攻擊告訴人之肩部或手部等非重要部位，而非包覆人
      體重要胸腔器官及脊椎之背部，其雖未攻擊告訴人頭部，
      但人體重要部位並非僅有頭部而已，被告自應知悉。又縱
      其僅欲藉由攻擊告訴人背部，使告訴人受有輕傷害，藉以
      教訓告訴人，衡諸其行為時係特地打開所騎乘機車之置物
      箱拿取扣案之螺絲起子攻擊告訴人，而非立即以自己拳頭
      或身體其他部位攻擊告訴人，復選擇以螺絲起子金屬部分
      攻擊告訴人而非塑膠握柄部分，並以刺擊方式下手實施而
      非以橫劃、敲打之方式，且攻擊力道猛烈等情，顯與一般
      基於普通傷害犯意者所實施之傷害行為態樣不符，被告上
      開辯解實悖於常情。被告固辯稱：伊係刺告訴人之背部，
      沒有要刺告訴人脊椎之意思云云。惟其已坦承係故意持螺
      絲起子朝告訴人之背部刺去，而人體背部肌肉下覆蓋脊椎
      與胸腔器官，被告自應有所認識，按行為人對於行為時客
      觀情狀之認識範圍，縱未精確認識到自己將刺擊告訴人某
      個特定部位，然僅需已預見可能刺擊到告訴人之脊椎或胸
      腔臟器，卻仍不惜為之，即具有使他人受有重傷之間接故
      意甚明，是被告上開所辯仍無從阻卻重傷害罪之構成要件
      故意之成立。至被告辯稱：伊不知自己行為時所使用之力
      氣有多大云云。惟由其供稱係藉由寶桑亭階梯高低落差及
      與告訴人身高差距之勢，順勢由上而下以螺絲起子刺入告
      訴人背部乙節以觀，足認被告對於自己案發時之行為態樣
      知之甚詳，豈會不知自己使用多少力氣。故被告上開所辯
      ，洵屬匿飾卸責之詞，均不足採信。
（六）從而，被告基於使人受重傷之間接故意，持螺絲起子刺入
      告訴人背部，致告訴人受有背部0.4公分之穿刺傷及第六
      胸椎開放性骨折併脊髓損傷，並導致兩下肢癱瘓而機能毀
      敗之重傷害等事實，堪以認定。
三、綜上，本件事證明確，被告上開犯行均堪以認定，應依法論
    科。
四、核被告犯罪事實（一）所為，係犯刑法第277條第1項普通傷
    害罪，其犯罪事實（二）所為，係犯刑法第278條第1項重傷
    害罪。被告上開所犯2罪，犯意各別，行為互殊，應予分論
    併罰。又被告經本院囑託行政院衛生署臺東醫院鑑定其案發
    時之精神狀態，該院鑑定結果認：被告為情感性精神病，鬱
    症急性發作、輕度智能障礙（應源於精神症狀干擾），雖有
    部分自主能力，但判斷能力差，仍有明顯精神症狀干擾其行
    為，故應屬心神耗弱之狀態，此有該院98年10月20日東醫精
    字第0980006599號函附精神鑑定報告書1份在卷可稽，堪認
    被告行為時，確因精神障礙，致依其辨識而行為之能力顯著
    降低，是被告上開所犯2罪，均應依刑法第19條第2項之規定
    ，減輕其刑。爰審酌被告僅因看見告訴人出現在證人黃燕貞
    之住處，即以漂流木毆打告訴人之頭部，恣意毆打人體要害
    之頭部，致告訴人受有犯罪事實（一）所載之傷害，顯見其
    不思節制個人氣力，下手毫無節制，所幸當時未造成更大傷
    害，惟其犯罪事實（一）所為已不宜輕縱；被告竟事隔不到
    2月再為犯罪事實（二）所載之行為，且採取較犯罪事實（
    一）更為兇狠之手段對付告訴人，足見其已濫用暴力成性，
    漠視他人身體權及健康權；復衡酌告訴人係66年7月24日出
    生之人，迄今年僅32歲，正值人生青壯時期，此係一般人努
    力經營事業、建立家庭或養兒育女之輝煌時期，前途無可限
    量，竟因被告犯罪事實（二）所載之行為，一夕巨變，導致
    告訴人兩下肢癱瘓，幾無復原可能，而終身需以輪椅代步，
    對於其家庭、事業、生計，甚至未來婚姻狀況之影響遠非常
    人可想像，更遑論其精神上所承受之痛苦，而被告迄今未主
    動向告訴人道歉並和解，顯見其毫無悔意，被告此部分所為
    實應嚴予非難；兼衡被告犯後坦承部分犯行，及其犯罪動機
    、手段、家庭狀況、智識程度、犯罪時之精神狀態等一切情
    狀，分別量處如主文所示之刑，並定其應執行之刑。
五、按刑法第87條第2項前段明定，有同法第19條第2項之原因，
    其情狀足認有再犯或有危害公共安全之虞時，於刑之執行完
    畢或赦免後，令入相當處所，施以監護。所謂監護處分，性
    質上有監禁與保護之雙重意義，一方面使受處分人與社會隔
    離，以免危害社會，確保公共安全；另方面則給予適當治療
    ，消滅其犯罪之危險性，使其回歸社會常規生活，是行為人
    如有精神障礙或其他心智缺陷之生理原因，經衡酌行為人之
    危險性及其他具體情狀，認有再犯或危害公共安全之虞時，
    為達防衛社會安全之目的，法院即有義務宣告監護處分。經
    查，被告於本案行為時，因受精神疾病之影響，致其依其辨
    識而行為之能力顯著降低，業如前述，而被告於98年10月20
    日經行政院衛生署臺東醫院診斷患有精神官能性憂鬱症，有
    該醫院病歷表1份在卷可考；復經本院函詢上開醫院被告目
    前精神狀況有無繼續治療之必要，該醫院函覆意旨略以：被
    告目前情緒不穩、失眠、自殺之衝動，及認知功能退化（判
    斷能力差），故面對過去不愉快之人事物，情緒變化大，仍
    有暴力傷人及自傷之虞等語，有該醫院98年11月3日東醫精
    字第0980006888號函附卷可參；又被告於本院審理時供承：
    伊本來想自殺，在寫遺書時被母親發現，現在在吃抗憂鬱症
    的藥等語（見審判筆錄第13頁）。足認被告有再犯及危害公
    共安全之虞，為求被告能接受更妥適之治療與監督保護，爰
    依刑法第87條第2項前段規定，併予宣告被告應於刑之執行
    完畢或赦免後，令入相當處所，施以監護6月。
六、至辯護意旨認：如本院認有對被告宣告施以監護處分之必要
    時，請考量於刑之執行前為之云云。惟94年2月2日刑法第87
    條第2項修正理由謂：「監護並具治療之意義，行為人如有
    19 條第2項之原因，而認有必要時，在刑之執行前，即有先
    予治療之必要，故保安處分執行法第4條第2項、第3項分別
    規定，法院認有緊急必要時，得於判決前將被告先以裁定宣
    告保安處分，檢察官於偵查中認被告有先付監護之必要者亦
    得聲請法院裁定之。惟判決確定後至刑之執行前，能否將受
    刑人先付監護處分，則欠缺規定，爰於第2項但書增設規定
    ，使法院於必要時，宣告監護處分先於刑之執行。」，則監
    護處分原則上應係在刑之執行完畢或赦免後執行，於判決確
    定後刑之執行前執行監護處分應屬例外之情形，而揆諸上開
    法律修正意旨，應認例外得宣告於刑前施以監護處分應限於
    緊急必要之情形。然查被告於本院審理時精神狀態尚屬正常
    ，並無言行失控情形，堪認並無即刻施以監護處分之緊急必
    要情形，辯護人上開辯護意旨洵屬無據，尚無可採。
七、末查，扣案之螺絲起子1支雖係供被告犯本案之罪所用之物
    ，惟係屬被告之父所有，即非被告所有之物，業據被告陳明
    在卷（見審判筆錄第11頁），爰不予宣告沒收，併此敘明。
據上論斷，應依刑事訴訟法第299條第1項前段，刑法第277條、
第1項、第278條第1項、第19條第2項、第51條第5款、第87條第
2項，刑法施行法第第1條之1第1項、第2項前段，判決如主文。
本案經檢察官丙○○到庭執行職務
中    華    民    國    98    年    12    月    16    日
                  刑事第三庭  審判長法  官  陳弘能
                                    法  官  彭凱璐
                                    法  官  陳鈺雯
以上正本證明與原本無異。
如不服本判決應於收受送達後10日內向本院提出上訴書狀，並應
敘述具體理由；其未敘述上訴理由者，應於上訴期間屆滿後20日
內向本院補提理由書（均須按他造當事人之人數附繕本）。「切
勿逕送上級法院」。告訴人或被害人對於本判決如有不服，請書
具不服之理由狀，請求檢察官上訴者，其上訴期間之計算係以檢
察官收受判決正本之日期為準。
                                    書記官  廖丁逸
中    華    民    國    98    年    12    月    16    日
附錄論罪科刑法條全文：
中華民國刑法第277條
傷害人之身體或健康者，處3年以下有期徒刑、拘役或1千元以下
罰金。
犯前項之罪因而致人於死者，處無期徒刑或 7 年以上有期徒刑；
致重傷者，處 3 年以上 10 年以下有期徒刑。
中華民國刑法第278條使人受重傷者，處5年以上12年以下有期徒
刑。
犯前項之罪因而致人於死者，處無期徒刑或7年以上有期徒刑。
第 1 項之未遂犯罰之。


司法院資訊處製作；財團法人民間司法改革基金會備份。
